【裁判字號】    98,訴,154
【裁判日期】    980116
【裁判案由】    違反毒品危害防制條例
【裁判全文】
臺灣彰化地方法院刑事判決               98年度訴字第154號
公  訴  人  臺灣彰化地方法院檢察署檢察官
被      告  甲○○
                    （另案羈押於臺灣彰化看守所）
上列被告因違反毒品危害防制條例案件，經檢察官提起公訴（97
年度毒偵字第4467號），本院依簡式審判程序判決如下：
    主  文
甲○○施用第一級毒品，累犯，處有期徒刑壹年。扣案第二級毒
品甲基安非他命壹包（毛重零點貳公克）沒收銷燬之、玻璃球吸
食器參支及銀色盒子壹個均沒收之。
    事  實
一、甲○○前於民國95年間，因施用第二級毒品案件，經本院以
    95年度彰簡字第474號判決判處有期徒刑6月確定，嗣經減刑
    為有期徒刑3月確定，另因詐欺案件經本院以95年度彰簡字
    第342號判決判處拘役50日確定，嗣經減刑為拘役25日確定
    ，上開案件經接續執行，於96年8月9日縮短刑期執行完畢。
    另其曾於90年間，因施用第一級毒品海洛因及第二級毒品甲
    基安非他命案件，經本院以90年度毒聲字第3702號裁定送觀
    察、勒戒後，認無繼續施用毒品之傾向，於90年10月16日觀
    察、勒戒執行完畢釋放，並由臺灣彰化地方法院檢察署檢察
    官以90年度毒偵字第3979號、第4247號為不起訴處分確定。
    復於前揭觀察、勒戒執行完畢釋放後5年內之91年間，因施
    用第一級毒品海洛因及第二級毒品甲基安非他命案件，經本
    院以91年度毒聲字第247號裁定送觀察、勒戒後，認有繼續
    施用毒品之傾向，復經本院以91年度毒聲字第2050號裁定令
    入戒治處所施以強制戒治，於92年8月14日強制戒治執行完
    畢釋放，其所涉施用毒品犯行併經檢察官提起公訴，經本院
    以91年度訴字第986號判決各判處有期徒刑10月、7月，定應
    執行有期徒刑1年4月確定，於93年7月13日縮短刑期假釋出
    監付保護管束，並於93年11月19日保護管束期滿未經撤銷而
    視為執行完畢。詎仍不知悔改，於97年11月22日2時許，在
    其位於彰化縣彰化市○○里○○街50號住處，以將第一級毒
    品海洛因及第二級毒品甲基安非他命一併放入玻璃球內以火
    燒烤吸食煙霧之方式，同時施用第一級毒品海洛因及第二級
    毒品甲基安非他命1次。嗣於97年11月22日3時40分許，為警
    在國道1號高速公路南下198公里處查獲，並扣得第二級毒品
    甲基安非他命1包（毛重0.2公克）及其所有供其施用毒品所
    用之玻璃球吸食器3支及銀色盒子1個，且經警採尿送驗後，
    結果確呈嗎啡及甲基安非他命陽性反應，而悉上情。
二、案經內政部警政署國道公路警察局第三警察隊報告臺灣彰化
    地方法院檢察署檢察官偵查起訴。
    理  由
一、本件被告甲○○所犯係死刑、無期徒刑、最輕本刑為3年以
    上有期徒刑以外之罪，其於準備程序就前揭被訴事實為有罪
    之陳述，經受命法官告知簡式審判程序之旨，並聽取其與公
    訴人之意見後，本院認無不得或不宜改依簡式審判程序進行
    之處，爰依刑事訴訟法第273條之1第1項、第284條之1，裁
    定本案由受命法官獨任進行簡式審判程序，合先敘明。
二、訊據被告甲○○對於上揭事實坦承不諱，且其於97年11月22
    日4時30分許為警採集之尿液送驗，結果呈嗎啡與甲基安非
    他命陽性反應，有國道公路警察局第三警察隊尿液編號與真
    實姓名對照認證表及詮昕科技股份有限公司濫用藥物尿液檢
    驗報告各1紙附卷可憑，復有玻璃球吸食器3支及銀色盒子1
    個扣案可佐，此外，扣案之白色結晶體1包（毛重約0.2公克
    ），係被告所有供其施用之第二級毒品甲基安非他命，業經
    被告供認在卷，且經警局依聯勤204廠製造之煙毒檢驗盒試
    劑初步檢驗結果，呈甲基安非他命陽性反應，有國道公路警
    察局第三警察隊查獲涉嫌毒品危害防制條例案毒品初步檢驗
    報告單1紙在卷可參，足徵被告之任意性自白與事實相符，
    可以採信。
三、按施用第一、二級毒品為犯罪行為，毒品危害防制條例第10
    條定有處罰明文。故施用第一、二級毒品者，依前揭規定本
    應科以刑罰，惟基於刑事政策，對合於一定條件之施用者，
    則依同條例第20條、第23條之規定，施以觀察、勒戒或強制
    戒治之保安處分。又毒品危害防制條例於92年7月9日修正公
    布，自93年1月9日施行。其中第20條、第23條將施用毒品之
    刑事處遇程序，區分為「初犯」及「5年內再犯」、「5年後
    再犯」。依其立法理由之說明：「初犯」，經觀察、勒戒或
    強制戒治後，應為不起訴處分或不付審理之裁定；經觀察、
    勒戒或強制戒治執行完畢釋放後，「5年內再犯」者，因其
    再犯率甚高，原實施之觀察、勒戒及強制戒治既已無法收其
    實效，爰依法追訴或裁定交付審理。至於經觀察、勒戒或強
    制戒治執行完畢釋放後，「5年後再犯」者，前所實施之觀
    察、勒戒或強制戒治已足以遮斷其施用毒品之毒癮，為期自
    新及協助其斷除毒癮，仍適用「初犯」規定，先經觀察、勒
    戒或強制戒治之程序。從而依修正後之規定，僅限於「初犯
    」及「5年後再犯」二種情形，始應先經觀察、勒戒或強制
    戒治程序。倘被告於5年內已再犯，經依法追訴處罰，縱其
    第3次（或第3次以上）再度施用毒品之時間，在初犯經觀察
    、勒戒或強制戒治執行完畢釋放5年以後，已不合於「5年後
    再犯」之規定，且因已於「5年內再犯」，顯見其再犯率甚
    高，原實施觀察、勒戒或強制戒治，已無法收其實效，即應
    依該條例第10條處罰（參照最高法院97年度第5次刑事庭會
    議決議）。查被告前於90年間，因施用第一級毒品海洛因及
    第二級毒品甲基安非他命案件，經本院以90年度毒聲字第37
    02號裁定送觀察、勒戒後，認無繼續施用毒品之傾向，於90
    年10月16日觀察、勒戒執行完畢釋放，並由臺灣彰化地方法
    院檢察署檢察官以90年度毒偵字第3979號、第4247號為不起
    訴處分確定。其復於前揭觀察、勒戒執行完畢釋放後5年內
    之91年間，因施用第一級毒品海洛因及第二級毒品甲基安非
    他命案件，經本院以91年度毒聲字第247號裁定送觀察、勒
    戒後，認有繼續施用毒品之傾向，復經本院以91年度毒聲字
    第2050號裁定令入戒治處所施以強制戒治，於92年8月14日
    強制戒治執行完畢釋放，其所涉施用毒品犯行併經檢察官提
    起公訴，經本院以91年度訴字第986號判決各判處有期徒刑
    10月、7月，定應執行有期徒刑1年4月確定等情，有臺灣高
    等法院被告前案紀錄表及臺灣彰化地方法院檢察署刑案資料
    查註紀錄表各1份在卷可參。是被告前因施用毒品案件，經
    強制戒治執行完畢並釋放後，曾於5年內再度施用毒品並經
    依法追訴處罰，縱其於本案之施用毒品犯罪時間距離先前初
    犯經觀察、勒戒執行完畢釋放已逾5年，仍不合於「5年後再
    犯」之規定，且因被告已於「5年內再犯」，顯見其再犯率
    甚高，即應依毒品危害防制條例第10條之規定處罰。綜上所
    述，本案事證明確，被告犯行洵堪認定，應予依法論科。
四、查海洛因、甲基安非他命分別係毒品危害防制條例第2條第2
    項第1款、第2款所稱之第一級、第二級毒品，依法均不得持
    有、施用。故核被告所為，係犯毒品危害防制條例第10條第
    1項之施用第一級毒品罪及同條第2項之施用第二級毒品罪。
    被告為施用毒品海洛因、甲基安非他命而持有之低度行為，
    各為其施用之高度行為所吸收，均不另論罪。被告以一行為
    犯施用第一級毒品罪及施用第二級毒品罪，係想像競合犯，
    應從一重之施用第一級毒品罪處斷。被告前於95年間，因施
    用第二級毒品案件，經本院以95年度彰簡字第474號判決判
    處有期徒刑6月確定，嗣經減刑為有期徒刑3月確定，另因詐
    欺案件經本院以95年度彰簡字第342號判決判處拘役50日確
    定，嗣經減刑為拘役25日確定，上開案件經接續執行，於96
    年8月9日縮短刑期執行完畢，有臺灣彰化地方法院檢察署刑
    案資料查註紀錄表、臺灣高等法院被告前案紀錄表各1份在
    卷可考，其於5年以內故意再犯本件有期徒刑以上之罪，為
    累犯，應依刑法第47條第1項之規定，加重其刑。爰審酌被
    告因施用毒品經觀察、勒戒與強制戒治及刑之執行後，猶未
    能深切體認毒品危害己身之鉅，及早謀求脫離毒害之道，反
    而伺機再犯，未見有何收斂、警惕之意，無視於毒品對於自
    身健康之戕害及國家對於杜絕毒品犯罪之禁令，自有使其接
    受相當時期監禁以敦化性情之必要，惟念及被告犯後尚能坦
    承犯行，且施用毒品固戕害個人健康至深，然就他人權益之
    侵害仍屬有限，及其犯罪之動機、目的、手段、智識程度等
    一切情狀，量處如主文所示之刑，以示懲儆。扣案第二級毒
    品甲基安非他命1包（毛重0.2公克），係毒品危害防制條例
    第2條第2項第2款所定之第二級毒品（上開包裝袋顯與毒品
    無法析離，應視為查獲之毒品），為違禁物，應依同條例第
    18條第1項前段之規定，沒收銷燬之。扣案之玻璃球吸食器3
    支及銀色盒子1個，係被告所有供其施用毒品所用之物，業
    經被告供明在卷，爰均依刑法第38條第1項第2款之規定宣告
    沒收。
據上論斷，應依刑事訴訟法第273條之1第1項、第299條第1項前
段，毒品危害防制條例第10條第1項、第2項、第18條第1項前段
，刑法第11條前段、第47條第1項、第55條、第38條第1項第2款
，判決如主文。
本案經檢察官陳茂榮到庭執行職務。
中    華    民    國    98    年    1     月    16    日
                  刑事第二庭          法  官  尚安雅
以上正本證明與原本無異。
如不服本判決，應於收受判決後10日內向本院提出上訴書狀，並
應敘述具體理由；其未敘述上訴理由者，應於上訴期間屆滿後20
日內向本院補提理由書（均須按他造當事人之人數附繕本「切勿
逕送上級法院」）。
中    華    民    國    98    年    1    月    22    日
                                     書記官  陳文俊
附錄本案論罪科刑法條全文：
毒品危害防制條例第10條
施用第一級毒品者，處 6 月以上 5 年以下有期徒刑。
施用第二級毒品者，處 3 年以下有期徒刑。


司法院資訊處製作；財團法人民間司法改革基金會備份。
